【裁判字號】    95,交抗,41
【裁判日期】    950428
【裁判案由】    聲明異議
【裁判全文】
臺灣高等法院高雄分院刑事裁定
抗告人即
異議人(受
處分人)      甲○○
上列抗告人因違反道路交通管理處罰條例聲明異議案件，不服臺
灣高雄地方法院中華民國95年3 月8 日裁定（94年度交聲字第68
2 號），提起抗告，本院裁定如下：
    主  文
抗告駁回。
    理  由
一、高雄市政府高市府交裁字第裁00－000000000 號違反道路交
    通事件裁決意旨略以: 受處分人所持有之ZB-7487 號自用小
    客車不依限於94年8 月24日參加定期檢驗，依道路交通管理
    處罰條例第17條第1 項裁處罰鍰新台幣900 元。
二、聲明異議意旨略以：(一)監理機關所寄發汽車燃料使用費繳納
    期限、汽車檢驗應查核文件、監理機關所指定檢驗日期三者
    間存有衝突矛盾之處；(二)受處分人未曾收到汽車燃料使用費
    繳納通知書致無法如期辦理汽車檢驗。徵收汽車燃料使用費
    之機關，應依行政程序法第68條第3 項、汽車燃料使用費徵
    收及分配辦法第11條第3 項之規定，應於開徵汽車燃料使用
    費日期前（民國94年7 月1 日至94年7 月31日），合法送達
    「汽車燃料使用費繳納通知書」；(三)依據公路法第75條、公
    路監理機關清理汽車燃料使用費欠費作業要點第3 條第1 項
    第1 款規定，汽車檢驗應備文件係查核汽車燃料使用費繳納
    收據，然受處分人於開徵汽車燃料使用費前，未曾收到上開
    繳費通知書，而係於94年11月2 日收受汽車燃料使用費繳納
    再次通知書，基於正當法律程序原則，受處分人應於再次通
    知書所限之日期（94年12月31日），繳納汽車燃料使用費後
    始參加汽車檢驗；(四)監理機關依道路交通安全規則第44條第
    1 項之規定，指定檢驗日期係94年7 月24日至94年9 月24日
    ，上開指定與監理機關於94年6 月20日以高市監四字第0940
    01 3683 號函公告之開徵汽車燃料使用費起迄日期94年7 月
    1 日至94年7 月31日相抵觸，顯有不當干預人民汽車燃料使
    用費繳納期限之嫌；(五)受處分人認監理機關未於汽車燃料使
    用費開徵日期（94年7 月1 日）前合法送達汽車燃料使用費
    繳納通知書予受處分人，而係於94年11月2 日始合法送達汽
    車燃料使用費繳納再次通知書予受處分人，致受處分人無法
    於指定檢驗日期參加汽車檢驗，非受處分人不依期限參加檢
    驗，爰依法聲明異議云云。
三、經查：
  (一)按汽車燃料使用費徵收及分配辦法第5 條：「汽車燃料使用
    費，營業車於每年3 月、6 月、9 月、12月分季徵收；自用
    車於每年7 月一次徵收；機器腳踏車於每2 年換發行車執照
    時一次徵收2 年。」及第11條：「汽車所有人應依規定按期
    繳納汽車燃料使用費，如未依繳納再次通知書所定期限繳納
    汽車燃料使用費者，依公路法第75條之規定，處新臺幣 300
    元以上3,000 元以下罰鍰，並停止其辦理車輛異動或檢驗。
    前項罰鍰經限期繳納，屆期仍未繳納者，依公路法第78條之
    規定依法移送強制執行。經徵機關於開徵各期汽車燃料使用
    費前，除分別將應繳汽車燃料使用費通知書寄發汽車所有人
    外，並將開徵起迄日期公告之。」，而有關94年度汽車燃料
    使用費，高雄市監理處已於民國94年6 月20日以高市監四字
    第0940013683號公告於高雄市監理處及南區分處公告欄，並
    刊登新聞紙及高雄市政府公報及該處網站最新消息欄，並透
    過電台廣播，及製作開徵宣導布條掛於高雄市監理處、南區
    分處、高雄市監理處交通車兩側、25家代檢驗商，以提醒車
    主按期繳納；另並於94年6 月24日以平信寄發繳納通知書予
    受處分人，請受處分人至公路監理機關或金融機構繳納，此
    有高雄市監理處95年2 月22日高市監四字0950003832號函在
    卷可查，是依前開規定汽車燃料使用費之繳費期限已明確規
    定，及開徵係採公告方式，汽車燃料使用費之徵收機關對於
    上開費用徵收日期之宣導，業盡其公告義務，徵收機關因受
    處分人至94年10月31日止仍未繳納94年度汽車燃料使用費，
    另再以雙掛號寄發再次通知書限期94年12月31日前繳納，已
    經大廈管理員簽收送達，此有送達證書影本附卷可證（見原
    審卷第33頁），上開再通知繳費，仍為處分罰鍰必須踐行之
    程序，尚非因此而對汽車燃料使用費之繳費期限有所變更，
    況受處分人業已合法考取自小客車駕駛執照，就汽車定檢相
    關事項，自難諉稱不知，異議人即便因故未收受汽車燃料使
    用費繳納通知書，自有主動向徵收機關查詢之義務，受處分
    人認汽車燃料使用費繳納通知書未合法送達云云，不足為採
    。
  (二)受處分人認監理機關所寄發汽車燃料使用費繳納期限、汽車
    檢驗應查核文件、監理機關所指定檢驗日期三者間存有衝突
    矛盾云云，然監理機關於94年6 月20日以高市監四字第0940
    013683號函公告之開徵汽車燃料使用費起迄日期94年7 月 1
    日至94年7 月31日，而汽車定期檢驗之指定檢驗日期已明示
    於受處分人行車執照上（94年8 月24日），依道路交通安全
    規則第44條第1 項之規定，汽車所有人應於指定檢驗日期前
    後1 個月（即94年7 月24日至94年9 月24日）申請檢驗，高
    雄市監理處亦委託中華郵政股份有限公司於汽車指定檢驗日
    期前，寄發「車輛定期檢驗服務單」（明信片），係用以提
    醒車輛所有人繳納汽車燃料使用費、依限期參加定期檢驗、
    換發行車執照，及宣導政令之便民措施，故汽車所有人不應
    以未收到車輛定期檢驗服務單為由，不依道路交通安全規則
    第44條第1 項之規定參加定期檢驗，此分別有94年6 月20日
    以高市監四字第0940013683號函公告、高雄市監理處94年11
    月29日高市監一字第0940025873號函（見原審卷第31、13頁
    ）在卷可查，是監理機關對於汽車指定檢驗日期之通知，已
    盡相當宣導之義務，受處分人縱然於94年7 月31日始繳交汽
    車燃料使用費，受處分人仍得在繳費後至汽車指定檢驗日期
    終止日（即94年9 月24日）前之期間內，自由選擇受處分人
    之自小客車定檢時間，故受處分人認行政機關有不當干預人
    民汽車燃料使用費繳納期限云云，顯屬卸責之詞，不足為採
    。
  (三)綜上，本件受處分人不依期限參加定期檢驗，高雄市○○○
    ○○道路交通管理處罰條例第17條第1 項予以舉發，高雄市
    政府依據違反道路交通管理事件統一裁罰基準及處理細則第
    43、44、61條規定裁決，核無違誤，駁回異議之聲明。
四、抗告意旨略以: (一)汽車燃料使用費之繳納義務人為特定人，
    其開徵及繳納通知書之送達，不能以公告或平信方式為之。
    (二)「汽車燃料使用費繳納再次通知書」係變更繳費期限。(三)
    人民僅有依通知繳納之義務，並無向徵收機關查詢之義務，
    核課期間屆滿，核課權即屬消滅，徵收機關即不得再行補徵
    或處罰。(四)參加汽車定期檢驗，必須持有已繳納之汽車燃料
    使用費收據備供查核，否則必遭拒絕檢驗。
五、本院查: 公法上之租稅債務及行政處分是否全如抗告意旨所
    主張，尚待商榷，但抗告人不針對其「不依限參加汽車定期
    檢驗而受裁罰」，舉出其正當之理由，或裁罰機關有何不當
    或違法，抗告人違規事證明確，原審依道路交通管理處罰條
    例第87條第2 項、道路交通案件處理辦法第19條之規定，裁
    定駁回異議，核無違誤。抗告人提起抗告，難謂有理由，應
    予駁回。
六、據上論結，應依道路交通案件處理辦法第26條，刑事訴訟法
    第412 條，裁定如主文。
中    華    民    國    95    年    4     月    28    日
                  刑事第二庭    審判長法  官  林正雄
                                      法  官  黃壽燕
                                      法  官  陳啟造
以上正本證明與原本無異。
本裁定不得再抗告。
中    華    民    國    95    年    5     月    1     日
                                      書記官  黃琳群


司法院資訊處製作；財團法人民間司法改革基金會備份。
